臺灣臺北地方法院民事裁定　　　　　　 100年度家抗字第45號
抗　告　人　行政院國軍退除役官兵輔導委員會台北縣榮民服務
　　　　　　處
法定代理人　雷台青
代　理　人　賴建華
　　　　　　劉永芳
相　對　人　臺灣新光商業銀行股份有限公司
法定代理人　李增昌
代　理　人　苗春興
關　係　人　黃月妃
上列當事人間聲請選定遺產管理人事件，抗告人對於中華民國一
百年七月二十二日本院一○○年度財管字第五一號裁定提起抗告
，本院裁定如下：
    主    文
原裁定廢棄。
指定黃月妃（女，民國五十二年十一月二十四日，身分證統一編
號：Ｚ000000000號）為被繼承人饒榮奇（男，民國○
○年○○月○日生，身分證統一編號：Ｚ000000000號
）之遺產管理人。
准對被繼承人饒榮奇之大陸地區以外之繼承人為承認繼承之公示
催告。
相對人應於收受本裁定之日起貳拾日內將本裁定登載公報、新聞
紙或其他相類之傳播工具，並將登載證據檢送本院，逾期視為撤
回公示催告之聲請。
如有被繼承人饒榮奇之大陸地區以外之繼承人，應自前項公示催
告最後登載新聞紙之日起壹年內承認繼承，如不於公示期限內申
報承認繼承時，被繼承人饒榮奇之遺產，於大陸地區之繼承人依
法繼承、清償債權並交付遺贈物後有剩餘者歸屬國庫。
聲請程序及抗告費用由被繼承人饒榮奇遺產負擔。
    理    由
一、相對人於原審聲請意旨略以：被繼承人饒榮奇積欠相對人債
    務未還，經相對人向本院聲請拍賣抵押物，惟饒榮奇於民國
    九十九年十一月七日死亡，其繼承人均已拋棄繼承，故相對
    人依利害關係人身分，聲請指定被繼承人饒榮奇之遺產管理
    人等語。原審以被繼承人饒榮奇為在臺出生之有眷榮民，與
    司法院八十二年四月二十七日祕臺廳民三字第○四九三八號
    函釋所認限於「大陸地區來台之退除役官兵死亡而無繼承人
    、繼承人有無不明或繼承人因故不能管理遺產者，由其主管
    機關為法定遺產管理人」之情形不同，然行政院國軍退除役
    官兵輔導委員會榮民服務處掌管全國退除役官兵之就業、養
    老、救助等輔導事宜，且執行遺產管理人事務，不因係法定
    遺產管理人或係由法院指定為遺產管理人而有不同，而認抗
    告人對於擔任遺產管理人管理遺產事務，具有相當之專業能
    力，而指定抗告人為被繼承人饒榮奇之遺產管理人。
二、抗告意旨略以：本件被繼承人饒榮奇之繼承人均拋棄繼承，
    而此類拋棄繼承事件，多屬遺債大於遺產形同破產，應儘量
    避免選任國有財產局為遺產管理人（司法院七十四年十月十
    五日院台廳一字第○五七八六號函參照），抗告人為公務機
    關，若由抗告人擔任遺產管理人，有違前揭司法院函示精神
    所在，請求選任被繼承人饒榮奇之繼承人黃月妃（即被繼承
    人饒榮奇之配偶）為被繼承人饒榮奇之遺產管理人等語。
三、按繼承開始時，繼承人之有無不明，而無親屬會議或親屬會
    議未於一個月內選定遺產管理人者，利害關係人得聲請法院
    選任遺產管理人。親屬會議依民法第一千一百七十七條規定
    為報明後，並由法院依公示催告程序，定六個月以上之期限
    ，公告繼承人，命其於期限承認繼承。無親屬會議或親屬會
    議未於前條所定期限內選定遺產管理人者，利害關係人或檢
    察官，得聲請法院選任遺產管理人，並由法院依前項規定為
    公示催告。民法第一千一百七十七條、民法第一千一百七十
    八條第一、二項分別定有明文。
四、經查：(一)被繼承人饒榮奇於九十九年十一月七日死亡，其合
    法繼承人均已拋棄繼承，且無組成親屬會議選定遺產管理人
    ，又被繼承人饒榮奇積欠相對人債務未還，相對人為利害關
    係人等情，此有相對人於原審提出之本票影本在卷可稽，復
    經本院依職權調取本院九十九年度繼字第一六六二號卷查核
    屬實。揆諸前揭規定，相對人聲請法院選任被繼承人饒榮奇
    之遺產管理人，並無不合；(二)原審雖選定抗告人為被繼承人
    饒榮奇之遺產管理人，惟抗告人以上揭抗告理由謂其不適任
    ，經本院詢問被繼承人饒榮奇之配偶即關係人黃月妃之意見
    ，其同意擔任遺產管理人，抗告人與相對人對黃月妃擔任遺
    產管理人亦均無意見（參見本院一百年九月二十三日準備程
    序筆錄），衡諸關係人黃月妃屬於與被繼承人饒榮奇關係較
    密切及較知悉遺產概況之人，由其擔任被繼承人饒榮奇之遺
    產管理人，應較選定無意願擔任之抗告人為妥；(三)從而，抗
    告意旨指摘原裁定不當，求予廢棄，非無理由，爰廢棄原裁
    定，並選定黃月妃為被繼承人饒榮奇之遺產管理人，並依法
    為承認繼承之公示催告。爰裁定如主文。
中    華    民    國   100    年    9     月    27    日
                    家事法庭審判長法  官  蔡政哲
                                  法  官  吳素勤
                                  法  官  文衍正
以上為正本係照原本作成。
本裁定除以適用法規顯有錯誤為理由外，不得再抗告。
如提起再抗告，應於收受送達後10日內向本院提出再抗告狀，應
同時表明再抗告理由，且繳納再抗告費新臺幣1,000元。
中    華    民    國   100    年    9     月    27    日
                                  書記官  蔡沛圻